最高法院刑事判決　　　　　　　　　　　　　　　九十三年度台上字第一０四０號
　　上　訴　人　台灣高等法院台南分院檢察署檢察官
　　被　　　告　乙○○
　　　　　　　　甲○○
右上訴人因被告等違反毒品危害防制條例案件，不服台灣高等法院台南分院中華民國
九十年七月三十一日第二審判決（九十年度上訴字第四九六號，起訴案號：台灣台南
地方法院檢察署八十九年度偵字第六四四三、六五八三號），提起上訴，本院判決如
左：
    主  文
原判決撤銷，發回台灣高等法院台南分院。
    理  由
本件分兩部分說明之。
一乙○○、甲○○被訴販賣第二級毒品罪嫌部分：
原判決以第一審檢察官公訴意旨略稱，被告乙○○、甲○○二人基於共同犯意聯絡，
於民國八十九年五月間，在台南市安南區等處，多次販賣第二級毒品安非他命予不詳
姓名之人。嗣於同年五月二十九日凌晨三時十分許，在台南縣永康市○○○路六十八
號，以半錢一小包新台幣（下同）二千五百元之價格，販賣安非他命予朱昌明時，經
警當場查獲。因認被告二人共犯毒品危害防制條例第四條第二項販賣第二級毒品之罪
嫌。惟經審理結果，認為不能證明被告二人犯罪，乃撤銷第一審論處被告乙○○連續
販賣第二級毒品（累犯）、及被告甲○○幫助販賣第二級毒品未遂罪刑部分之判決，
改判諭知被告二人均無罪。固非無見。
惟查，(一)、查獲本案之警員方啟明在第一審證述，當天警方先查獲朱昌明持有一包安
非他命，朱某供出是向綽號「大胖」之乙○○買的，朱某也說曾向「阿輝」買過，但
這一包並不是向「阿輝」買的，因為「阿輝」聯絡不到，所以打電話聯絡「大胖」，
「在電話上就已經講明要購買二千五百元的安非他命一包」，並約定在查獲地點碰面
；另警員林國銘亦謂，朱昌明與乙○○碰面後，朱昌明問東西品質如何，乙○○說品
質不錯，還說是從日本來的，之後乙○○叫甲○○從屋內拿一包安非他命出來給朱昌
明，朱昌明就拿三千元給乙○○，然後伊就下車逮捕乙○○，該三千元係伊拿給朱某
用，逮捕乙○○後由伊取回各等語（見第一審卷第六十七至六十九頁）；而朱昌明在
警詢供稱，伊曾向「阿輝」買安非他命，「阿輝」曾告知晚上他不出門，「如我晚上
要買安非他命可以找綽號『大胖』」，伊被警查獲後，於八十九年五月二十九日凌晨
二時三十分左右，打電話給「大胖」告訴他「我要買安非他命」，大胖要伊到查獲處
碰面，一見面「大胖」問伊要買多少，伊答要買半錢，「大胖」說要二千五百元，錢
給他之後，「大胖」即叫甲○○拿一包安非他命出來交給伊，旋被警察查獲，伊在八
十八年五、六月間曾向乙○○購買安非他命兩次等情（見警詢第三八０號卷第七、八
頁），陳述向乙○○、甲○○購買安非他命之經過甚詳，亦與前述警員方啟明、林國
銘證陳破案之過程，情節相符，三人均陳述朱昌明於電話中已與乙○○洽商購買安非
他命之事宜。否則，三更半夜乙○○何須吩咐朱昌明前往碰面？又何須指示甲○○由
屋內取出安非他命一包予朱昌明？上開不利於被告等之證詞能否採信，原審並未深入
審究，徒以朱昌明於警詢中並未供述於電話中已談好價錢二千五百元，是方啟明證述
電話中朱某已與乙○○講好價錢二千五百元，與事實不符；且朱昌明當時身上有現金
三千二百二十九元，林國銘稱由伊代墊三千元，亦不可採等等枝微末節，對前述方
啟明、林國銘、朱昌明之證詞悉不予採信，尚嫌與經驗法則相違。(二)、員警帶同朱昌
明與乙○○見面後，乙○○要甲○○入內取出一包安非他命，甲○○入內尋找不著，
出來問東西在何處，乙○○告以放在茶几上之茶壺罐內，甲○○再度入內將一包東西
取出等情，固為乙○○、甲○○所是認，但此情節僅能證明甲○○不知乙○○將該包
安非他命藏在何處，以致尋覓不著。乃原判決執此過程，認定「足見甲○○並不知
乙○○要伊取出之一包東西究係何物」（見原判決第六頁第一、二行）。所為論斷與
論理法則有違。(三)、公訴意旨，指警察在現場查獲乙○○販賣毒品所用塑膠空袋九十
七只，「益見其有販賣之事實」等情，究竟有無理由，上述塑膠空袋能否資以證明被
告等販賣毒品？原判決並未論述，自屬理由不備之違誤。檢察官上訴意旨，指摘原判
決此部分為不當，非無理由，應認有撤銷發回更審之原因。
二乙○○被訴販賣第一級毒品罪嫌部分：
原判決以公訴意旨略稱，被告乙○○與甲○○（此部分已判處無罪確定），基於犯意
聯絡，於八十九年五月間，共同在台南市安南區等處，多次販賣第一級毒品海洛因予
不詳姓名之人，因認被告乙○○犯販賣第一級毒品罪嫌。惟經審理結果，認為扣案之
海洛因係甲○○所有，且供其自己吸食，其因此被裁定送勒戒。此外，又無其他證據
證明乙○○販賣海洛因予他人，乃認不能證明乙○○犯罪，因而撤銷第一審論處乙○
○持有第一級毒品（累犯）罪刑部分之判決，改判諭知乙○○無罪。雖非無見。
但查，原判決依據甲○○於偵查及原審供認，扣案之海洛因三包係其所有等詞，資以
認定乙○○無罪。惟卷查甲○○於第一審供述扣案之海洛因及安非他命是乙○○所有
，案發後，乙○○跟伊講，要伊將罪扛起來，因伊害怕，伊根本沒有販毒等語（見第
一審卷第八十二、八十三頁）。直指扣案海洛因毒品係乙○○所有，並稱乙○○要伊
頂替罪責。且該扣案之三包海洛因與安非他命三包均係藏在現場茶壺罐內被查獲（見
偵查卷第一頁警局移送書「犯罪事實欄」所載），徵之前述朱昌明前往向乙○○購買
安非他命時，甲○○係經乙○○指點，方知安非他命藏放在茶壺罐內，才取交乙○○
轉給朱昌明，可見甲○○原來不知茶壺罐內藏有毒品，而扣案之海洛因毒品三包既與
安非他命藏在一起，堪認應係乙○○所一同藏放等情，似足以佐證甲○○供述扣案海
洛因與安非他命均係乙○○所有一節可信。原審對上述事證未深入審究，且對上開甲
○○之供述是否可採，亦未說明取捨之理由，尚嫌調查未盡及理由不備之違誤。檢察
官上訴意旨，指摘原判決此部分為不當，自有理由，亦應認有發回更審之原因。
據上論結，應依刑事訴訟法第三百九十七條、第四百零一條，判決如主文。
中　　　華　　　民　　　國　　九十三　　年　　　三　　　月　　　四　　　日
                              最高法院刑事第六庭
                                  審判長法官  吳　雄　銘
                                        法官  池　啟　明
                                        法官  石　木　欽
                                        法官  郭　毓　洲
                                        法官  吳　三　龍
      右正本證明與原本無異
                                              書  記  官
中　　　華　　　民　　　國　　九十三　　年　　　三　　　月　　　九　　　日
                                                                        Ｅ
